【裁判字號】    96,上國易,8
【裁判日期】    970326
【裁判案由】    國家賠償
【裁判全文】
臺灣高等法院民事判決                 96年度上國易字第8號
上  訴  人  甲○○
被上訴人    台北市政府工務局新建工程處
法定代理人  丁○○
訴訟代理人  丙○○
            戊○○
            己○○
上列當事人間請求國家賠償事件，上訴人對於中華民國96年5月
14日臺灣臺北地方法院96年度國字第5號第一審判決提起上訴，
並為訴之追加，本院於97年3月12日言詞辯論終結，判決如下：
    主  文
原判決關於駁回上訴人下開第二項之訴部分及該部分假執行之聲
請，暨命上訴人負擔訴訟費用之裁判均廢棄。
上開廢棄部分，被上訴人應再給付上訴人新台幣壹拾陸萬捌仟伍
佰捌拾元及自民國九十六年一月九日起至清償日止，按年息百分
之五計算之利息。
其餘上訴駁回。
被上訴人應給付上訴人新台幣參拾參萬元及自民國九十六年九月
二十日起至清償日止，按年息百分之五計算之利息。
其餘追加之訴駁回。
第一審關於命上訴人負擔之訴訟費用及第二審訴訟費用由被上訴
人負擔五分之一，餘由上訴人負擔。
追加之訴訴訟費用由被上訴人負擔十分之七，餘由上訴人負擔。
    事實及理由
甲、程序方面：
一、被上訴人法定代理人原為李四川，於本院二審程序變更為丁
    ○○，並據其具狀聲明承受訴訟，核與民事訴訟法第170條
    、第175條第1項之規定，並無不合，應予准許。
二、上訴人於起訴前曾向損害賠償義務機關即被上訴人請求賠償
    ，經協議不成立，乃向原法院提起本訴等情，有台北市政府
    國家賠償事件處理委員會第208次委員會議紀錄、被上訴人
    國家賠償事件協議不成立證明書附卷可憑（見原審卷頁7-10
    ），核與國家賠償法第10條第1項、第11條第1項規定並無不
    合，先予敘明。
三、本件上訴人依國家賠償法第3條第1項規定，起訴請求被上訴
    人賠償損害，就工作損失之項目，於原審僅請求自民國95年
    7月至96年3月不能工作之損失。嗣於本院二審程序追加請求
    自96年4月至同年8月工作收入損失新台幣（下同）20萬元及
    勞動能力減損30萬元，合計50萬元並加計法定遲延利息。核
    屬擴張應受判決事項之聲明，依民事訴訟法第446條第1項、
    第255條第1項第3款之規定，應予准許。
四、按當事人對於第一審判決不服之程度，及應如何廢棄或變更
    之聲明，依民事訴訟法第441條第1項第3款雖應表明於上訴
    狀，然其聲明之範圍，至第二審言詞辯論終結時為止，得擴
    張或變更之，此不特為理論所當然，即就同法於第二審程序
    未設與第473條第1項同樣之規定，亦可推知（最高法院30年
    抗字第66號判例意旨參照）。本件上訴人原上訴聲明請求被
    上訴人應給付893,090元，嗣於本院言詞辯論終結前，將上
    訴聲明減縮為請求被上訴人給付醫療費用112,145元、計程
    車費2,435元、看護費用48,000元、工作損失360,000元及精
    神慰撫金250,000元（見本院卷頁83反面），依上開說明，
    亦應准許。
乙、實體方面：
一、上訴人起訴主張：
  (一)上訴人於95年4月4日下午2時50分許，徒步行經被上訴人
      管理之台北市○○街○○道時，因該人行道之路緣石崩坍
      ，致其跌倒而受有右踝前腓骨距骨韌帶與跟骨腓骨韌帶斷
      裂、左手腕遠端橈、尺骨關節半脫位等傷害。爰依國家賠
      償法第3條第1項規定，訴請被上訴人賠償893,090元（包
      括醫療費用145,801元、醫療器材費用5,345元、計程車費
      13,610元、看護費用58,000元、工作損失370,334元及精
      神慰撫金300,000元）。
  (二)被上訴人應再給付下列損害項目及金額：
    １、醫療費用：
      (1)上訴人第二次手術係屬第一次手術醫療行為之延伸，亦
        為主治醫師第一次手術時醫療評估之範圍，因與公有設
        施不當造成上訴人之受傷本具因果關係，顯無因果關係
        中斷之情事。又中醫就診之費用係為治療足踝受傷之必
        要支出。故除原判決准許之金額外，被上訴人應再給付
        上訴人第二次手術醫療費用33,420元及中醫就診之費用
        2,250元，共計35,670元。
      (2)健保負擔額：全民健康保險法之保險人，非因全民健康
        保險法第82條所規定之汽車交通事故等情事受傷，受領
        全民健康保險提供之醫療給付，其因侵權行為所生之損
        害賠償請求權並不因而喪失，而全民健康保險之保險人
        亦不得代位行使被保險人因保險事故所生對於第三人之
        請求權。上訴人受傷原因顯非汽機車交通事故所致，應
        無代位權之適用，被上訴人自應再給付上訴人健保負擔
        額76,475元。
    ２、計程車費用：依上開所述，上訴人於95年12月仍進行同
        一療程之醫療行為，另上訴人95年5月25日雖係因入院
        而乘坐計程車，但上訴人於同年月29日出院時仍需搭乘
        計程車回家，是被上訴人應再給付上訴人95年11月至同
        年12月間之交通費用及95年5月29日之回程車費，共計
        2,435元。
    ３、看護費用：上訴人此次受傷並非僅係腳踝韌帶斷裂，尚
        另有左手踝遠端橈、尺骨半脫臼，此亦影響上訴人左手
        之活動力，故無法獨自打點日常生活所需。故被上訴人
        應再給付被上訴人於慈濟醫院手術住院期間 (6日)至出
        院後傷口拆線前 (18日)，共計24日之看護費用48,000
        元。
    ４、工作收入損失及勞動能力減損：
      (1)上訴人於受傷前擔任業務襄理及法務襄理，工作內容多
        為辦理業務之拓展及維繫公司之業務範圍，須常搬運重
        達5~10公斤之電腦設備，受傷後因腳步行走不便，致
        勝任原業務之能力減少，並不宜長時間行走及從事搬運
        電腦之工作。而上訴人每日須搭乘公車上、下班，下車
        處離公司尚有1公里之路程，遂於95年7月1日以留職停
        薪之方式向公司請病假，以進行後續之醫療行為，迄未
        復職。故上訴人於原審請求自95年7月1日起至96年3月
        31日所受之工作收入損失36萬元，及追加請求自96年4
        月至同年8月之工作收入損失20萬元，洵屬有理。
      (2)主治醫師評估認上訴人存有運動障礙，右踝韌帶及左腕
        橈、尺骨嚴重受傷對工作能力有所影響，工作能力損失
        各10%及5%，上訴人現年28歲，以勞保退休年齡為65歲
        、現行勞保最低投保薪資為每月17,280元，參照霍夫曼
        係數計算，上訴人原可請求超過30萬元，暫以30萬元追
        加請求勞動能力減損。
   ５、精神慰撫金：上訴人受傷時係擔任天逸系統股份有限公
       司（下稱天逸公司）主管職務，於受傷後不得不向公司
       申請留職停薪。且受侵權當時名下尚有不動產。原審僅
       以上訴人目前係屬學生身分加以認定，顯有違誤。又經
       主治醫師評估，日後右踝及左手腕尚留存運動障礙，且
       須長期配帶足踝氣墊架，才能穩固足踝韌帶，造成上訴
       人行動之不便。且上訴人原本期望能從事警察工作，今
       已考上警察特考，然卻因此次之受傷，主治醫師建議不
       宜擔任此項工作，造成上訴人無法實現自己生涯之期望
       。故上訴人請求被上訴人應再給付精神慰撫金250,000元
       ，洵屬正當。
二、被上訴人則抗辯如下：
  (一)醫療費用：上訴人因該路緣石跌倒固受有右踝扭傷，於治
      癒後復另因其他事故（跌倒）致韌帶斷裂、左手腕遠端橈
      、尺骨關節半脫位等傷害，與前次之跌倒所受傷害顯無相
      當因果關係，是有關95年12月22日至28日止之醫療費用被
      上訴人無負擔之義務。上訴人主張於95年9月15日至11 月
      23日間至中醫治療之醫療費用，其既於同時期至慈濟醫院
      持續復健治療，且於同年10月即已痊癒，亦未舉證有同時
      接受中、西醫治療之必要，被上訴人亦無雙重負擔其醫療
      費用之義務。
  (二)看護費用：上訴人於95年5月自請入院治療，並非醫囑入
      院，且95年5月8日核磁共振檢查結果為「前後跟腓骨韌帶
      水腫」、「依其 (上訴人)受傷程度應可自己處理日常生
      活」，又該醫院住院護理評估就患者「活動」評估記載為
      正常，「能力分級」評估記載為自理等級。再依馬偕紀念
      醫院函覆表示: 「門診治療期間」可處理自己日常生活，
      無需僱請看護。
  (三)健保負擔：損害賠償，除法律另有規定或契約另有訂定外
      ，應以填補請求權人所受損害及所失利益為限，民法第21
      6條第l項定有明文，故中央健保局全民健保負擔額76,745
      元，請求權人不得再請求被上訴人支付，就中央健康保險
      局支付之醫療費，請求權即行移轉予中央健康保險局，上
      訴人不得再行請求支付。
  (四)工作損失及勞動能力減損：上訴人於95年7月1日起，以右
      踝扭傷為由，自請留職停薪至今尚未復職，惟上訴人於95
      年7月22日住進慈濟醫院至同年月26日即可出院，且其於
      95 年4月4日右踝受傷至留職停薪 (7月1日前)均可從事原
      工作，甚且可至研究所碩士班就讀，且手術後能以拐杖協
      助行走、並於復建期間能自行行走，並非喪失行動能力，
      況勞動能力與行動能力分屬不同之範疇，有勞動能力者，
      未必具有完全之行動能力。另依慈濟醫院新店分院診斷書
      為「患肢勿負重，需以拐杖協助行走，宜修養三個月，續
      門診追蹤治療。」，故上訴人事實上仍可行走，其行動能
      力無損，應無礙其從事法務人員之工作，其工作損失，被
      上訴人無庸負擔。倘認被上訴人須負擔上訴人工作損失，
      依前開慈濟醫院新店分院病歷，上訴人於95年12月22日看
      診日2個月前，右腳踝已完全康復，在95年10月再發生跌
      倒事件，致右踝不穩定，其後續擴大所受傷害，應已與上
      次95年4月跌倒所受傷害無相當因果關係。
三、上訴人於原審起訴請求上訴人賠償893,090元（即醫療費用
    145,801元、醫療器材費用5,345元、計程車費13,610元、看
    護費用58,000元、工作損失370,334元及精神慰撫金300,000
    元）並加計自起訴狀繕本送達翌日起算之法定遲延利息。經
    原審判命被上訴人應給付上訴人109,810元（即醫療費用
    32,956元、醫療器材費用5,345元、計程車費11,175元、工
    作損失10,334元及精神慰撫金50,000元）並加計自96年1月9
    日起算之法定遲延利息，駁回上訴人其餘之請求。上訴人就
    其敗訴其中772,580元部分（即醫療費用112,145元、計程車
    費2,435元、看護費用48,000元、工作損失360,000元及精神
    慰撫金250,000元）提起上訴，上訴人其餘敗訴部分及被上
    訴人上開敗訴部分，未據其聲明不服而告確定。
    上訴人於本院聲明：原判決不利上訴人部分廢棄，被上訴人
    應再給付上訴人1,272,580元（上訴人誤算為1,275,580元）
    及自96年1月9日起至清償日止，按年息5%計算之利息。
    被上訴人則於本院聲明：駁回上訴及追加之訴。
四、兩造不爭執之事實：
    上訴人主張其於95年4月4日下午2時50分許，徒步行經被上
    訴人所管理之台北市○○街之人行道公有公共設施，因該人
    行道之管理有欠缺而路緣石崩坍，致上訴人跌倒受有右踝前
    腓骨距骨韌帶與跟骨腓骨韌帶斷裂、左手腕遠端橈、尺骨關
    節半脫位等傷害之事實，有現場照片、診斷證明書、會勘意
    見附卷可稽（見原審卷頁11至12、14、103反面），並為被
    上訴人所不爭執，自堪信為真實。
五、按公有公共設施因設置或管理有欠缺，致人民生命、身體或
    財產受損害者，國家應負損害賠償責任。國家賠償法第3條
    第1項定有明文。本件被上訴人對於台北市○○街○○道之
    公有公共設施管理有欠缺，致上訴人之身體受有損害，既如
    上述，則上訴人依上開規定請求被上訴人賠償所受損害，自
    屬有據。茲就上訴人請求被上訴人賠償損害之項目及金額，
    分別審究如下：
  (一)醫療費用部分：
    １、醫療費用35,670元部分：
      (1)上訴人於95年4月4日因跌倒致右踝扭傷，於同年月6日
        起至台北市聯合醫院和平院區（下稱和平醫院）治療，
        並於同年5月25日至29日因覺影響日常生活而自請住院
        治療（見原審卷頁145之該院96年2月7日北市醫事字第
        09630486600號函）；再於同年6月6日至27日多次至馬
        偕紀念醫院（下稱馬偕醫院）門診治療，經診斷為右足
        踝扭傷併慢性疼痛及韌帶鬆併不穩定，建議手術重建治
        療（見原審卷頁171之該院96年2月10日馬院醫骨字第
        0960000331號函）；乃於95年7月21日至財團法人佛教
        慈濟綜合醫院（下稱慈濟醫院）入院，並於翌日（即同
        年月22日）進行右踝韌帶修補手術，至同年月26日出院
        ，約3個月即能正常行走乙情，有卷附該院診斷證明書
        可參（見原審卷頁16），且經原法院向該院查明屬實（
        見原審卷頁139及142之慈濟醫院台北分院96年2月7日
        （96）慈新醫文字第960149號函檢附之病歷資料自明）
        。由此堪認，上訴人於95年4月4日因右踝扭傷，其後進
        行手術治療，術後預估至同年10月可正常行走。
      (2)惟上訴人另於95年12月22日因韌帶斷裂再至慈濟醫院入
        院接受韌帶修補併內置銅釘手術，至同年28日出院，有
        慈濟醫院台北分院96年2月7日函檢附之病情說明書在卷
        可憑（見原審卷頁140）。又上訴人於95年7月22日在慈
        濟醫院進行第一次右踝韌帶修補手術，當時醫師即告知
        如上訴人自身細胞修復狀況不佳時，則有施行第二次手
        術甚至進行韌帶繞道手術之可能性；嗣上訴人於第一次
        手術後因癒合狀況不佳，韌帶再次斷裂，於95年12月進
        行第二次韌帶修補並植入矛釘手術，以強化韌帶斷裂處
        ，係屬原醫療之評估範圍內，此有有慈濟醫院台北分院
        96年9月5日診字第A00000000號診斷證明書附卷可稽（
        見本院卷頁92）。準此以觀，上訴人主張其於95年11月
        至12月間之就醫及接受第二次韌帶修補手術，均與系爭
        跌倒事件有關，尚非無據。而上訴人主張其於95年11月
        9日、同年月29日、30日及同年12月28日分別在慈濟醫
        院支出醫療及手術費用180元、180元、180元、220元及
        32,658元，業據提出與所述相符慈濟醫院醫療費用收據
        5紙為證（見原審卷頁45、46、48）。又上訴人主張其
        於95年9月15日至11月23日至中醫診所就診治療9次，共
        計支出醫療費用2,250元，亦據提出張純龍中醫診所診
        斷書、收費明細表為證（見原審卷頁18、47），經核就
        診項目與上訴人受傷部位相符，上訴人主張其因足踝韌
        帶受傷而支出此部分治療之必要費用，衡情亦堪採信。
        是上訴人請求被上訴人應給付95年11月至同年12月28日
        所支出之醫療費用35,670元，應予准許。
    ２、健保給付76,475元部分：
      (1)按全民健康保險法第1條後段規定，就該法未規定之事
        項應適用其他有關法律。而全民健康保險性質上係屬健
        康、傷害保險，除有全民健康保險法第82條規定之情形
        外，依保險法第130條、第135條準用同法第103條之規
        定，全民健康保險之保險人不得代位行使被保險人因保
        險事故所生對於第三人之請求權，要無保險法第53條規
        定適用之餘地。是全民健康保險之被保險人，非因汽車
        交通事故受傷害，受領全民健康保險提供之醫療給付，
        其因侵權行為所生之損害賠償請求權並不因而喪失（最
        高法院89年度台上字第805號、95年度台上字第1628號
        判決要旨參照）。
      (2)本件上訴人係徒步行經被上訴人所管理之人行道公有公
        共設施，因該人行道之管理有欠缺而路緣石崩坍致跌倒
        受傷，已如上述。則上訴人既非因汽車交通事故受傷而
        受領全民健康保險提供之醫療給付，依上開說明，其醫
        療費用由全民健康保險支付部分，仍得依侵權行為法律
        關係請求被上訴人賠償。而上訴人主張其於95年4月至
        同年12月因上開跌倒受傷就診之醫療費用由全民健康保
        險支付部分共計76,475元，業據提出與所述相符醫療費
        用收據為證（見原審卷頁21-48）。是上訴人請求被上
        訴人賠償健保局支付之醫療費用（即健保負擔額）共計
        76,475元，尚非無據。
    ３、綜此，上訴人請求被上訴人再給付醫療費用35,670元，
        及健保給付76,475元，共計112,145元，為有理由，應
        予准許。
  (二)計程車費2,435元部分：
      上訴人因受有右足踝扭傷韌帶斷裂，需搭乘計程車前往就
      診醫院治療乙節，為被上訴人所不爭執，核上訴人為治療
      而支出計程車費用屬必要費用。而上訴人因跌倒受傷自95
      年4月6日就診至同年12月28日仍接受韌帶修補手術，已如
      上述。是上訴人主張除原審准許之95年4月至同年10月之
      計程車費，被上訴人尚應給付95年11月至同年12月上訴人
      搭車就診之計程車費共2,250元（見原審卷頁80-86計程車
      收費收據），尚非無據。另上訴人於95年5月25日至和平
      醫院入院治療，固僅支出單趟計程車費，惟其於95年5月
      29日出院亦支出單趟回程費用，是上訴人請求此次回程費
      用185元部分，亦屬有據。準此，上訴人請求被上訴人再
      給付計程車費用2,435元，核屬有據，亦應准許。
  (三)看護費用48,000元部分：
    １、上訴人因上開跌倒受有右踝前腓骨距骨韌帶與跟骨腓骨
        韌帶斷裂、左手腕遠端橈、尺骨關節半脫位等傷害，於
        95年5月25日至29日因覺影響日常生活而自請於和平醫
        院住院治療，再於同年6月6日至27日多次至馬偕醫院門
        診治療，經診斷為右足踝扭傷併慢性疼痛及韌帶鬆併不
        穩定，建議手術重建治療，乃於95年7月21日至慈濟醫
        院入院，並於翌日（即同年月22日）進行右踝韌帶修補
        手術，至同年月26日出院等情，已如上述。而上訴人於
        和平醫院住院期間之95年5月25日、27日在無需他人陪
        同看護之情形下，經診治醫師之同意自行請假外出各4
        小時，有外出記錄單附卷可憑（見原審卷165）。嗣於
        馬偕醫院門診治療期間可處理自己日常生活，無需僱請
        看護，亦有馬偕醫院96年2月10日馬院醫骨字第0960000
        331號函可稽（見原審卷頁171）。又上訴人左腕關節仍
        有疼痛及無力感只能從事輕便之工作，有慈濟醫院台北
        分院96年9月5日診字第A00000000號診斷證明書附卷可
        稽（見本院卷頁92）。互核以觀，堪認上訴人所受左手
        腕遠端橈、尺骨關節半脫位之傷勢雖有疼痛及無力感，
        惟仍能從事輕便工作，即難認有無法自理日常生活之情
        事。上訴人主張其於慈濟醫院住院期間仍因左手脫臼影
        響其獨自打理日常生活之能力云云，尚不足採。
    ２、又上訴人於95年7月22日至同年月26日在慈濟醫院接受
        右踝韌帶修補手術，後因韌帶再斷裂導致不穩，於95年
        12月22日住院，同年月23日接受韌帶修補併內置銅釘手
        術，於同年月28日出院，治療期間因需持續使用枴杖，
        故照顧日常生活所需較為辛苦，有慈濟醫院台北分院病
        情說明書附卷可憑（見原審卷頁140）。由此堪認，上
        訴人於95年7月間在慈濟醫院接受手術住院期間至出院
        後傷口拆線前，日常生活固有需使用枴杖之不便，惟尚
        未達無法自理生活須賴看護照顧起居之程度。是上訴人
        請求被上訴人應賠償其於上訴人於95年7月間在慈濟醫
        院手術住院期間（6日）至出院後傷口拆線前（18日）
        ，共24日由其親友看護之費用48,000元，為不足採。
  (四)工作收入損失及勞動能力減損部分：
    １、95年7月至96年3月留職停薪之工作收入損失36萬元部分
        ：
        上訴人主張其於跌倒受傷當時係任職於天逸系統股份有
        限公司（下稱天逸公司）擔任業務暨法務襄理工作，每
        月薪資4萬元，其於受傷後95年7月1日起，以健康原因
        為由，自請留職停薪至96年8月尚未復職等情，業據提
        出名片、薪資條、留職停薪申請書為證（見原審卷頁
        87-91、131），並經天逸公司覆函及證人即天逸公司業
        務處協理乙○○到庭證述屬實（見原審卷頁138、本院
        卷頁115-116），堪以採信。而上訴人於95年7月間於慈
        濟醫院接受韌帶修補手術後仍持續復健中，目前仍有右
        踝疼痛及些許行動不便，尚不宜長時間行走及搬運重物
        ，足踝存有運動障礙之現象，影響上訴人從事業務等工
        作之工作能力約10%，左腕仍有疼痛及無力感，只能從
        事輕便工作，左手腕存有運動障礙之現象，約減少工作
        能力5%等情，有慈濟醫院台北分院96年9月5日診字第A0
        0000000號診斷證明書附卷可稽（見本院卷頁92）。準
        此堪認，上訴人因本件跌倒受傷對其原所從事業務等工
        作有減損15%工作能力之情形。是上訴人請求95年7月至
        96年3月之工作收入損失54,000元（40,000×9×15% ＝
        54,000），核為可採。逾此範圍之請求，即屬無據。
    ２、追加請求96年4月至96年8月留職停薪之工作收入損失20
        萬元部分：
        上訴人因本件跌倒受傷對其原所從事業務等工作致減損
        15%工作能力，已如上述，基於上開同一理由，上訴人
        請求96年4月至96年8月之工作收入損失3萬元（40,000
        ×5×15%＝30,000），為有理由。逾此範圍之請求，尚
        屬無據。
    ３、追加請求勞動能力減損30萬元部分：
        上訴人因本件跌倒受傷對其原所從事業務等工作致減損
        15%工作能力，已如上述。而上訴人為68年9月26日生，
        於96年9月間為28歲，依勞動基準法第53、54條之規定
        退休年齡為60歲，爰以上訴人自28歲至60歲止之32 年
        期間為計算上訴人減少勞動能力之期間，另以上訴人主
        張之現行勞保每月最低投保薪資17,280元（見本院卷頁
        96勞工保險投保薪資分級表），計算上訴人每月勞動能
        力所得。準此，以每月17,280元為基準，期間32年，按
        霍夫曼式計算法並扣中間利息，則上訴人減少勞動能力
        之損失為539,608元〔17,280×229.00000000（384個月
        之霍夫曼係數）×15%＝593,608，元以下4捨5入〕。故
        上訴人請求被上訴人賠償減少勞動能力之損失30萬元，
        即為可採。
  (五)精神慰撫金25萬元部分：
    １、按不法侵害他人之身體、健康、名譽、自由、信用、隱
        私、貞操，或不法侵害其他人格法益而情節重大者，被
        害人雖非財產上之損害，亦得請求賠償相當之金額，民
        法第195條第1項定有明文。所謂相當之金額，應斟酌實
        際加害情形與被害者所受影響程度，及雙方之身分、地
        位、經濟狀況等關係而決定之。
    ２、本件上訴人因被上訴人管理公有公共設施有過失，致受
        有左手腕脫臼及右足踝扭傷韌帶裂傷等傷害，且手術後
        仍存有運動障礙之現象，不宜長時間行走及搬運重物，
        已如上述，其正值青年受此身體及健康之侵害造成生活
        不便，肉體、精神自受有痛苦，本院審酌上訴人上開受
        傷程度、本件受傷發生之原因、及被上訴人為國家機關
        、上訴人目前係碩士班1年級學生（見原審卷頁235學生
        證），受傷前原任職公司業務暨法務襄理職務，於96年
        經警察人員考試錄取（見本院卷頁107成績通知書），
        其於94年總所得為618,738元（見原審卷頁207之稅務電
        子閘門財產所得調件明細表），有位於苗栗縣竹南鎮造
        橋鄉之房地（見本院卷頁105-106土地暨建物所有權狀
        ）等一切情狀，認原法院判命被上訴人給付上訴人精神
        慰撫金5萬元，核屬合理。上訴人請求被上訴人應再給
        付25萬元，為無理由。
  (六)綜此，本件上訴人請求被上訴人再給付醫療費用112,145
      元、計程車費2,435元、95年7月至96年3月之工作收入損
      失54,000元，共計168,580元；及追加請求96年4月至96年
      8 月之工作收入損失3萬元、勞動能力減損30萬元，共計
      33 萬元，均有理由，應予准許。至上訴人逾此範圍所為
      請求，即非有據，應予駁回。
六、綜上所述，上訴人依國家賠償法第3條第1項規定，請求被上
    訴人再給付168,580元及加計自起訴狀繕本送達翌日（即96
    年1月9日，見原審卷頁94）起算之法定遲延利息，為有理由
    ，應予准許。逾此範圍之再給付請求，即屬無據，不應准許
    。其假執行之聲請亦失所附麗，應併予駁回。原審就上開應
    准許部分，為上訴人敗訴之判決，並駁回其假執行之聲請，
    尚有未洽，上訴意旨就此部分指摘原判決不當，求予廢棄改
    判，為有理由。爰由本院改判如主文第二項所示。至上開不
    應准許部分，原審為上訴人敗訴之判決，並駁回其假執行之
    聲請，並無違誤，上訴意旨就此部分仍執前詞，指摘原判決
    不當，求予廢棄，為無理由，應予駁回。又上訴人復依國家
    賠償法第3條第1項規定，追加請求被上訴人給付33萬元及加
    計自追加起訴狀繕本送達翌日（即96年9月20日，見本院卷
    頁91）起算之法定遲延利息，為有理由，應予准許。逾此範
    圍之追加請求，為無理由，應予駁回。
七、本件事證已明，兩造其餘攻擊防禦方法及所提之證據，核與
    判決結果無影響，毋庸再予一一論述，附此敘明。
丙、據上論結，本件上訴為一部有理由、一部無理由，追加之訴
    為一部有理由、一部無理由，依民事訴訟法第449條第1項、
    第450條、第79條，判決如主文。
中    華    民    國    97    年    3     月    26    日
                    民事第十四庭
                        審判長法  官 張  蘭
                              法  官 黃麟倫
                              法  官 鄭純惠
正本係照原本作成。
不得上訴。
中    華    民    國    97    年    3     月    27    日
                              書記官 劉麗芬


司法院資訊處製作；財團法人民間司法改革基金會備份。
